【裁判字號】    90,上訴,756
【裁判日期】    900629
【裁判案由】    傷害等
【裁判全文】
臺灣高等法院臺南分院刑事判決      九十年度上訴字第七五六號  Ａ
      上  訴  人  臺灣嘉義地方法院檢察署檢察官
      被      告  丁  ○  ○
右上訴人因被告傷害等案件，不服臺灣嘉義地方法院八十九年度易字第六一七號中華
民國九十年三月二十九日第一審判決（起訴案號：臺灣嘉義地方法院檢察署八十九年
度調偵字第一○號、八十九年度偵字第二六八四號），提起上訴，本院判決如左：
      主      文
上訴駁回。
      事      實
一、丙○○於民國八十八年十一月十五日晚上十一時許，在嘉義縣竹崎鄉紫雲村崁腳
    四號住處前，因取水問題與其叔甲○○發生爭執，竟基於毀損之故意，持二支木
    棍將甲○○所有之住宅大門及電話機一台敲毀損壞，足以生損害於甲○○。
二、案經甲○○訴由嘉義縣警察局竹崎分局報請臺灣嘉義地方法院檢察署檢察官偵查
    起訴。
      理      由
壹、被告丙○○毀損部份：
一、右揭丙○○毀損之事實，業據被告丙○○於警訊及偵審中坦承不諱，核與告訴人
    甲○○指訴之情節大致相符，並有現場照片三幀附卷可稽，足見被告丙○○之自
    白與事實相符，事證明確，被告毀損犯行洵堪認定。
二、核被告丙○○所為，係犯刑法第三百五十四條之毀損罪。原審以被告丙○○罪證
    明確，因予適用刑法第三百五十四條、第四十一條第一項，罰金罰鍰提高標準條
    例第一條前段、第二條，並審酌被告丙○○犯罪之動機、目的、手段、與被害人
    平日之關係、告訴人財產受損情形及被告犯後態度等一切情狀，量處被告丙○○
    拘役四十日，並諭知易科罰金之折算標準。並說明扣案之木棍二支，雖係供被告
    丙○○犯罪所用之物，然該二支木棍係被告林基褔向廠商拿來當樣品乙情，又無
    證據證明係被告丙○○所有，不諭知宣告沒收。本院經核原判決認事用法，並無
    不合，量刑亦稱妥適。檢察官依告訴人之請求上訴，指摘原判決量刑過輕，為無
    理由，應予駁回。
三、公訴意旨另略以：被告丙○○於右揭時地，尚將告訴人甲○○所有置於客廳內之
    椅子毀壞云云。惟查刑法第三百五十四條之毀損罪以使所毀損之物，失其全部或
    一部之效用為構成要件，最高法院著有四十七年台非字第三四號判例可資參照，
    故所謂損壞他人之物必以該物之外形發生重大變化，並減低物之可用性始足當之
    ；而被告丙○○固不否認有持木棍敲擊上開椅子，惟本件告訴人甲○○所指遭被
    告丙○○毀損之椅子，觀諸卷附照片（見警卷第二十二頁第二張）所示，該具椅
    子雖遭被告丙○○持木棍敲擊，但僅有右手把部分有些許刮痕，並無其他證據證
    明該椅子其效用全部或一部喪失，是上開椅子其效用尚無全部或一部喪失情事，
    而本條之罪，又無處罰未遂之規定，此部分本應為無罪之諭知，惟公訴意旨認此
    部分與被告丙○○前揭有罪部分，有一罪之關係，爰不另為無罪之諭知，附此敘
    明。
貳、被告丙○○、被告丁○○共同傷害部份：
一、公訴意旨略以：被告林基褔、丙○○兄弟，於八十八年十一月十五日晚上十一時
    許，在嘉義縣竹崎鄉紫雲村崁腳四號住處，因取水問題與其等之嬸戊○○、袓母
    乙○發生爭執，林基褔、丙○○竟基於共同傷害人身體之犯意，出手毆打戊○○
    及乙○，造成戊○○右膝右手瘀血、乙○左手掌瘀血之傷害。因認被告林基褔、
    丙○○共同涉有刑法第二百八十條、第二百七十七條第一項之傷害直系血親尊親
    屬罪嫌云云。
二、按犯罪事實應依證據認定之，無證據不得推定其犯罪事實。又不能證明被告犯罪
    者，應諭知無罪之判決，刑事訴訟法第一百五十四條、第三百零一條第一項分別
    定有明文。又事實之認定，應憑證據，如未能發現相當證據，或證據不足以證明
    ，自不能以推測或擬制之方法，為裁判基礎；且告訴人之告訴，係以使被告受刑
    事訴追為目的，是其陳述是否與事實相符，仍應調查其他證據以資審認；又認定
    不利於被告之事實，須依積極證據，苟積極證據不足為不利於被告事實之認定時
    ，即應為有利於被告之認定，更不必有何有利之證據；而認定犯罪事實所憑之證
    據，雖不以直接證據為限，間接證據亦包括在內，然而無論直接或間接證據，其
    為訴訟上之證明，須於通常一般之人均不致有所懷疑，而得確信為真實之程度者
    ，始得據為有罪之認定，倘其證明尚未達於此一程度，而有合理性懷疑存在時，
    即不得遽為被告犯罪之認定，最高法院著有四十年台上字第八六號判例、五十二
    年臺上字第一三○○號判例、三十年上字第八十六號、七十六年台上字第四九八
    六號判例可資參照。故刑事訴訟之被告基於刑事訴訟法第一百五十四條所揭證據
    裁判主義之精神，對於不利於己之事證，若已提出合乎生活經驗上之質疑，除非
    另有足可補強起訴事實之積極證據，否則，法院即應本於罪疑唯輕之法則，而為
    有利被告之認定。
三、本件公訴意旨認被告林基褔、丙○○涉有右揭傷害罪嫌，無非係以告訴人乙○、
    戊○○及甲○○之指訴，及診斷證明書二紙為主要論據。惟經訊之被告林基褔、
    丙○○堅詞否認有何傷害犯行，辯稱：伊並未毆打告訴人乙○、戊○○，係告訴
    人戊○○欲搶木棍摔倒及告訴人乙○持木棍欲毆打伊等所造成等語。經查：
（一）告訴人乙○、戊○○雖指陳被告林基褔、丙○○有毆打其等之情事，並提出診
      斷證明書二紙為證，惟告訴人戊○○於警訊及偵查中分別供陳：「：：：丙○○先持木棍打我的頭，：：：我便揚言要告他們，他們便拿木棍打我的身體、
      右腳：：：，當時我人已倒在地上，是我婆婆（即告訴人乙○）來將我拉起來
      並架開，而我婆婆的手亦被打傷」、「（問：對方用何物打你？）木棍，對方
      打我的腳、背部及頭」等語（分別見警卷第八頁背面、第九頁正面、八十九年
      度偵字第七一一號卷第一三頁正面），嗣於原審調查時則稱：「（問：誰打你
      ？打你何處？）他們各拿二支木棍打我，打我右手、右腳，也有打我婆婆。【
      一直打】：：」、「我根本沒有搶他們的木棍，是他們【一直打我】，那時我
      先生在睡覺，他不知道」、「（問：有誰看到你們被打？）沒有」、「（問：
      那天被告二人是先打壞你們的東西還是先打你們？）是他們兩人先把我們家的
      門用壞，不能鎖了，之後就打我們家的椅子及電話，：：：他們就又一人各拿
      二支木棍打我，我婆婆看到他們打我就過來要拉我起來，結果他們兩人就一起
      把他們祖母推倒，我跟我婆婆就倒在地上被他們兩人各拿兩支木棍打」、「（
      問：被告兩人拿木棍打你何部位？）右腳、右手、身體，打好幾下」、「（問
      ：被告二人打你婆婆何部位？）左手掌，也打好幾下」、「（問：妳先生何時
      出來？）上述經過情形我非常確定他都不知道，他在睡覺」等語（見原審八十
      九年七月二十七日及十一月二日訊問筆錄）；又告訴人乙○於分別警訊中及原
      審調查時供述：「我於勸架時，左手、左腳遭林基褔兄弟持木棍打傷」、「：
      ：：他們拿木棍打我【背部】，他們二人都有打我」等語（分別見警卷第一五
      頁背面及原審八十九年七月二十七日訊問筆錄），是就告訴人戊○○、乙○前
      揭於警訊、偵查中及原審調查時之筆錄，互為比對，前後就被告二人毆打其等
      之部位及順序，所供不一，是本院已難以其等前後相左之指訴，遽入被告二人
      於罪。
（二）又核告訴人戊○○、乙○所提出之診斷證明書上係載明：戊○○為右膝、右手
      瘀血；乙○則為左手掌瘀血疼痛、骳股疼痛、頭痛。足見告訴人二人可見到之
      傷痕：戊○○為「右膝、右手瘀血」；乙○為「左手掌瘀血」，至於乙○診斷
      書上所謂「疼痛、骳股疼痛、頭痛」，應係醫師依乙○之指訴而記載，並非眼
      見之傷痕。而衡之被告二人身強體壯，且手持木棍，告訴人二人卻為老弱婦女
      ，設若被告二人確有如告訴人之指訴：「一直打」，且毆打之部位包括「頭、
      背部」等情，則焉有僅造成告訴人戊○○、乙○上開診斷證明書上所載之傷勢
      ？況被告二人若有持木棍揮打其祖母乙○，豈有僅剛好打到乙○之手掌，而造
      成乙○「左手掌瘀血」一處之傷痕？又扣案之二支木棍，其中一支表面平滑並
      無敲打過之痕跡，而另一支木棍表面有粗糙之痕跡且呈圓形整齊狀等情，亦經
      當庭勘驗屬實，參以乙○為被告八十歲之老祖母，衡情被告二人應不致於持棍
      毆打其二人八十歲之老祖母（況若有毆打，焉僅有「左手掌瘀血」一處之傷痕
      ？），徵之被告丙○○、丁○○堅稱告訴人乙○當時有【持木棍欲打被告】，
      傷痕係打被告時所造成，比對告訴人乙○之傷痕確係類似持棍毆人所造成（所
      以手掌瘀血），已隱然可見告訴人乙○之傷勢為乙○持木棍欲打被告二人所造
      成，亦不無可能。再者，事發告訴人戊○○「記憶清晰」時係稱被告二人持棍
      毆打其【身體及右腳】，戊○○之夫甲○○於警訊時則稱被告毆打戊○○之【
      腿部及頭部】，然戊○○卻係【右膝、右手瘀血】，無一與上開指訴相符，亦
      見告訴人之傷勢並非被告二人所造成，而徵之告訴人戊○○二處傷痕，一處為
      「右手瘀血」，另一處為「右膝瘀血」，與跪下搶東西跌倒時可能造成之傷勢
      相符，益徵被告二人指稱告訴人戊○○之傷勢係因欲搶木棍摔倒所造成等情，
      非不可信，亦見告訴人戊○○、乙○二人之傷勢應非被告施以暴力所致無疑。
（三）又查告訴人甲○○於警訊中及原審調查時分別證稱：「：：：本來我在房間睡
      覺，後來林基褔兩兄弟來我家敲壞大門時，我就起來，看到林基褔兩兄弟持棍
      棒打壞我家中用品及用木棍毆打我太太腿部及頭部，還有我媽媽乙○要勸架，
      也被他們兩兄弟打：：：」、「（問：有無看到被告二人打人？）沒有」、「
      （問：被告二人打壞你家的門及椅子你有無看到？）我起來時有親眼看到被告
      二人正用棍子敲我家的椅子及電話，破壞我家的門我沒有看到，我看到他破壞
      我家椅子及電話時告訴人乙○、告訴人戊○○已經被他們打完了，之後我用我
      的行動電話報警，警察就來了」、「（問：你有無親眼看到被告二人打你媽媽
      及你太太？）我沒有看到，他們是打完我媽媽及太太後才進來破壞我家的電話
      和椅子」等語（分別見警卷第一二頁背面、原審八十九年九月七日及八十九年
      十一月二日訊問筆錄），徵諸告訴人甲○○上開所供，其不惟就有無親見被告
      二人毆打告訴人戊○○、乙○乙節，前後供述不一，且與告訴人戊○○上開所
      陳相較，就被告二人究係先破壞其家中用品或毆打告訴人戊○○、乙○之順序
      所供亦【差異極大】，參以告訴人甲○○於原審調查時亦供認與被告二人因之
      前倒會之故，所以心生不滿等語，是實難期待告訴人甲○○所陳係持客觀公平
      之立場所為，是甲○○所證亦不足證明被告二人有毆打告訴人戊○○、乙○之
      行為。
四、綜據上述，本件傷害罪，除告訴人戊○○、乙○及甲○○之指訴外，並無其他積
    極而無瑕疵之證據足資證明被告丙○○、丁○○二人有何傷害犯行；參以被告二
    人與告訴人間相處已有不睦，此為告訴人所陳明，則彼此心生嫌隙，告訴人欲為
    誇大渲染之詞，衡情並非事理所無；姑不論證人己○○所證被告二人並無傷害告
    訴人之證詞是否有偏頗被告二人之虞，然以告訴人間彼此之供詞有上述諸多矛盾
    之處，故難徒憑其等片面所為不利於被告二人之指訴，即認被告二人有何傷害之
    事實。此外，復查無其他積極證據足證被告有何公訴人所指之傷害犯行，本於罪
    疑唯輕原則，應認被告之犯罪尚不能證明。原審以不能證明被告二人有犯傷害罪
    ，諭知被告丙○○、丁○○二人被訴傷害部份無罪，核無不合。檢察官上訴意旨
    指摘原判決採證不當，為無理由，此部份亦應駁回。
據上論結，應依刑事訴訟法第三百六十八條，判決如主文。
本案經檢察官羅清溪到庭執行職務。
中    華    民    國      九十      年      六      月      二十九      日
                                  臺灣高等法院臺南分院刑事第四庭
                      審判長法官  陳    義    仲
                                            法官  宋    明    蒼
                                            法官  蔡    崇    義
右正本證明與原本無異。
傷害如不服本判決，應於判決送達後十日內向本院提出上訴狀，其未敘述理由者並應
於提出上訴狀後十日內向本院補提理由書（應附繕本)。
毀損不得上訴。
                                      法院書記官  李    育    儒
中    華    民    國      九十      年      七      月        三        日
附錄本案論罪科刑法條全文：
刑法第三百五十四條：
毀棄、損壞前二條以外之他人之物或令致不堪用，足以生損害於公眾或他人者，處二
年以下有期徒刑、拘役或五百元以下罰金。


司法院資訊處製作；財團法人民間司法改革基金會備份。
